最高法院刑事判決　　　　　　　一○○年度台非字第二九○號
上　訴　人　最高法院檢察署檢察總長
被　　　告　黃俊憲
上列上訴人因被告違反毒品危害防制條例案件，對於台灣桃園地
方法院中華民國九十九年十二月二十九日第一審確定簡易判決（
九十九年度桃簡字第三○二四號，聲請簡易判決處刑案號：台灣
桃園地方法院檢察署九十九年度毒偵字第五二○一號），認為違
法，提起非常上訴，本院判決如下：
    主  文
原判決撤銷。
黃俊憲施用第二級毒品，處有期徒刑伍月，如易科罰金，以新台
幣壹仟元折算壹日。
    理  由
非常上訴理由稱：「一、按判決不適用法則或適用不當者，為違
背法令；又受徒刑之執行完畢，或一部之執行而赦免後，五年以
內故意再犯有期徒刑以上之罪者，始為累犯，刑事訴訟法第三百
七十八條、刑法第四十七條分別定有明文。再二以上徒刑併執行
者，依刑法第七十九條之一第一項規定，其報請許可假釋所定最
低應執行之期間，合併計算之；同條第三項並規定其假釋期間（
殘餘刑期）亦合併計算之。故在二以上徒刑合併執行之情形，即
無從將合併執行之刑期割裂；假釋期間亦同。從而關於累犯之認
定，必合併計算之假釋期滿，未經撤銷假釋，五年以內故意再犯
有期徒刑以上之罪者，始足構成（有最高法院八十九年度台非字
第二五號、九十四年度台非字第二七二號判決可資參照）。二、
經查，原審以被告黃俊憲基於施用第二級毒品甲基安非他命之犯
意，於民國九十九年八月二十五日下午四時二十分許，在桃園縣
蘆竹鄉之某友人住處內，施用第二級毒品甲基安非他命之犯行，
認被告犯毒品危害防制條例第十條第二項之施用第二級毒品罪，
判決被告『累犯』，處有期徒刑七月（如易科罰金，以新臺幣一
千元折算一日），並於一○○年二月七日確定。惟查，原審以被
告曾於九十四年間因犯施用毒品案件，經台灣桃園地方法院（下
稱桃院）以九十三年度訴字第一五六五號判決判處有期徒刑十一
月、六月，應執行有期徒刑一年二月確定，於九十五年八月三十
一日縮刑期滿執行完畢，而認被告於本件構成累犯，然被告：(一)
於九十年間因連續施用第一、二級毒品案件，經桃院以九十三年
度訴字第一五六五號判決分別判處有期徒刑十一月、六月，應執
行有期徒刑一年二月確定；(二)於同年間，另因違反槍砲彈藥刀械
管制條例案件，經桃院以九十七年度訴字第四○二號判決判處有
期徒刑一年四月，併科罰金新台幣（下同）五萬元，減刑為有期
徒刑八月，併科罰金二萬五千元確定，有期徒刑部分並與前揭(一)
之罪刑經桃院以九十八年度聲字第三七一一號裁定應執行有期徒
刑一年八月確定〔編號(一)之有期徒刑雖在未裁定前已先執行，然
因嗣後合併他罪定應執行刑結果，僅扣除已執行之有期徒刑部分
，而不能認為已執行完畢〕；(三)另於九十八年間因施用第一級毒
品案件，經桃院以九十六年度審訴字第九二五號判決分別判處有
期徒刑九月、九月，應執行有期徒刑一年三月確定；(四)於九十六
年間再因施用第二級毒品案件，經桃院以九十六年度桃簡字第三
二二九號判決判處有期徒刑三月確定；(五)九十六年間又因施用第
一、二級毒品案件，經桃院以九十七年度審訴字第三六八號判決
分別判處有期徒刑九月、九月，應執行有期徒刑十一月確定；上
開(三)至(五)之罪刑嗣經桃院以九十八年度聲字第三七一○號裁定應
執行有期徒刑二年四月確定，與前揭應執行有期徒刑一年八月之
刑期接續執行，於九十九年六月十五日縮短刑期假釋，其保護管
束期間本應於一○○年一月二十日期滿，惟再接續執行罰金二萬
五千元易服勞役之刑，故其乃至九十九年七月九日出監，保護管
束期間應順延至一○○年二月十三日期滿，惟上開(一)、(二)之罪刑
後再經桃院以一○○度聲減字第二二號裁定定應執行有期徒刑一
年三月確定，故其保護管束期間應自九十九年二月九日起至九十
九年九月十三日止，本件被告假釋後經撤銷，此有法務部一○○
年三月二十九日法授矯教字第1000106028號函附及法務部矯正署
撤銷假釋報告表在卷可稽，故原審所認構成累犯之九十九年度訴
字第一五六五號所處罪刑並未執行完畢，而無從依累犯規定加重
其刑，揆諸首開說明，原審判決自有判決適用法則不當之違背法
令。三、案經判決確定，且不利於被告，爰依刑事訴訟法第四百
四十一條、第四百四十三條提起非常上訴，以資糾正」等語。
本院按，判決不適用法則或適用不當者，為違背法令，刑事訴訟
法第三百七十八條定有明文。次按，刑法第四十七條第一項規定
累犯之成立，必須曾受徒刑之執行完畢，或一部之執行而赦免後
，五年以內故意再犯有期徒刑以上之罪者，始足當之。所謂執行
完畢，其在監執行期滿者，固不待言；如係經假釋出獄者，須在
有期徒刑所餘刑期內未經撤銷假釋者，其未執行之刑，始得以已
執行論。如其為二以上徒刑併執行者，假釋所定最低應執行之期
間，合併計算之；其所餘刑期，亦應合併計算（刑法第七十九條
第一項前段、第七十九條之一第一項、第三項參照）。亦即，在
二以上徒刑併合執行之情形而經假釋出監者，因假釋所定最低應
執行之期間應合併計算，則其所餘刑期，亦應合併計算之；必於
該期間內未經撤銷假釋，該合併執行之各罪所未執行之刑，始以
已執行論。本件原確定判決以被告黃俊憲前因施用第一級毒品、
第二級毒品，經桃院以九十三年度訴字第一五六五號各判處有期
徒刑十一月、六月，應執行有期徒刑一年二月確定（下稱甲案）
，於九十五年八月三十一日縮刑期滿執行完畢；被告於執行完畢
後五年內，即九十九年八月二十五日下午四時二十分前之九十六
小時內之某時，再犯有期徒刑以上之本案之罪，為累犯。然被告
另因下列各案，經桃院先後論處罪刑確定：(一)、違反槍砲彈藥刀
械管制條例案件，以九十七年度訴字第四○二號判處有期徒刑一
年四月，併科罰金五萬元，減刑為有期徒刑八月，併科罰金二萬
五千元（下稱乙案）；(二)、施用第一級毒品案件，以九十六年度
審訴第九二五號分別判處有期徒刑九月、九月，應執行有期徒刑
一年三月（下稱丙案）；(三)、施用第二級毒品案件，以九十六年
度桃簡字第三二二九號判處有期徒刑三月（下稱丁案）；(四)、施
用第一、二級毒品案件，以九十七年度審訴字第三六八號分別判
處有期徒刑九月、九月，應執行有期徒刑十一月（下稱戊案）。
且甲案與乙案之有期徒刑部分，先經桃院於九十八年九月三十日
以九十八年度聲字第三七一一號裁定應執行有期徒刑一年八月，
同年十月十九日確定；其後同法院更於一○○年五月三十日以一
○○年度聲減字第二二號，就甲案二罪裁定各減為有期徒刑五月
又十五日及三月後，並與乙案有期徒刑部分，定應執行刑為有期
徒刑一年三月。而丙、丁、戊案各罪，亦經桃院於九十八年九月
二十八日以九十八年度聲字第三七一○號裁定應執行有期徒刑二
年四月，同年十月二日確定，並與前揭應執行有期徒刑一年八月
（或一年三月）之刑期合併執行。迨至九十九年六月十五日縮短
刑期假釋（惟因接續執行罰金二萬五千元易服勞役之刑，實際上
至同年七月九日始出監）。詎被告因於假釋保護管束期間內再犯
本案之罪，經法務部撤銷假釋，前述有期徒刑一年三月及二年四
月之執行刑，尚餘殘刑二月五日未執行。有桃院相關判決、裁定
、被告之前案紀錄表、檢察官之執行指揮書、法務部一○○年三
月二十九日法授矯教字第1000106028號函暨所附「法務部矯正署
撤銷假釋報告表」、法務部矯正署桃園監獄一○○年七月一日桃
監教字1000003472號函、同監獄一○○年七月二十五日桃監教字
1000003804號函在卷可稽。亦即甲案之刑期，形式上雖已先於九
十五年八月三十一日縮刑期滿執行完畢。然因合併乙案定應執行
刑結果，僅扣除已執行部分，而不能認為已執行完畢。且上述一
年三月及二年四月之執行刑，因合併執行，應合併計算假釋後所
餘刑期，以及假釋被撤銷之結果，尚有殘刑，自屬未執行完畢。
則被告於九十九年八月二十五日下午四時二十分採尿時起回溯九
十六小時內之某時施用第二級毒品甲基安非他命之本案犯罪時，
甲案犯罪並未執行完畢，依首開說明，應不構成累犯。原審未及
調查，誤甲案已於九十五年八月三十一日縮刑期滿執行完畢，進
而以被告係於有期徒刑執行完畢後五年內再犯本案施用第二級毒
品罪，合乎累犯之要件，而適用毒品危害防制條例第十條第二項
，刑法第十一條前段、第四十一條第一項，論被告以施用第二級
毒品罪，並依刑法第四十七條規定，以累犯加重其刑，量處有期
徒刑六月，顯有適用法則不當之違法。案經確定，且對被告不利
，非常上訴意旨執以指摘，洵有理由，應由本院將原判決撤銷改
判，諭知如主文第二項所示之刑及易科罰金之折算標準，以資救
濟。
據上論結，應依刑事訴訟法第四百四十七條第一項第一款但書，
毒品危害防制條例第十條第二項、刑法第十一條前段、第四十一
條第一項，判決如主文。
中    華    民    國  一○○  年    九    月  二十九  日
                      最高法院刑事第十一庭
                          審判長法官  黃  正  興  
                                法官  許  錦  印  
                                法官  林  瑞  斌  
                                法官  陳  春  秋  
                                法官  謝  靜  恒  
本件正本證明與原本無異
                                      書  記  官  
中    華    民    國  一○○  年    十    月    四    日
                                                      v
附錄論罪科刑法條
毒品危害防制條例第十條第二項
施用第二級毒品者，處三年以下有期徒刑。